【裁判字號】    99,台上,5920
【裁判日期】    990930
【裁判案由】    違反毒品危害防制條例
【裁判全文】
最高法院刑事判決            九十九年度台上字第五九二０號
上  訴  人  甲○○
上列上訴人因違反毒品危害防制條例案件，不服台灣高等法院台
中分院中華民國九十九年七月二十七日第二審判決（九十九年度
上訴字第九六八號，起訴案號：台灣台中地方法院檢察署九十八
年度偵字第六二九五號），提起上訴，本院判決如下：
    主  文
上訴駁回。
    理  由
按刑事訴訟法第三百七十七條規定：上訴於第三審法院，非以判
決違背法令為理由，不得為之。是提起第三審上訴，應以原判決
違背法令為理由，係屬法定要件，如果上訴理由書狀並未依據卷
內訴訟資料，具體指摘原判決不適用何種法則或如何適用不當，
或所指摘原判決違法情事，顯與法律規定得為第三審上訴理由之
違法情形，不相適合時，均應認其上訴為違背法律上之程式，予
以駁回。本件原審經審理結果，認為上訴人甲○○販賣第一級毒
品海洛因之犯行罪證明確，因認第一審論上訴人以販賣第一級毒
品罪，累犯，依刑法第五十九條之規定酌減其刑後，處有期徒刑
拾伍年陸月，並為相關從刑諭知之判決，為無不合，予以維持，
駁回上訴人在第二審之上訴。已詳敘調查、取捨證據之結果及憑
以認定犯罪事實之心證理由。並就上訴人否認犯行之供詞及其所
辯各節認非可採，詳加指駁。上訴意旨略以：(一)、原審民國九十
九年六月二十二日、七月十三日審判期日，參與審理之法官有一
位不同，且間隔十五日以上，然審判長僅諭知更新審理程序，未
命上訴人陳述上訴意旨，即行辯論終結，所踐行訴訟程序有重大
瑕疵。(二)、原判決以監聽錄音係依法定程序所為，認監聽譯文得
作為證據，混淆錄音與譯文，且就上訴人對譯文記載與錄音內容
相符有無爭執未置一詞。又通訊監察既依法為之，所獲致之錄音
即非違背法定程序取得，不生權衡是否具備證據能力問題，原判
決以此認定錄音譯文具備證據能力，有適用法則不當之違法。(三)
、原判決僅以證人吳忠德之警詢筆錄係出於自由意志所為，即認
其信用性已獲保障，有將供述證據須具備任意性之證據能力一般
要件，誤為傳聞證據例外取得證據能力之特別要件之違誤。又原
判決以「一般人對於距離事情發生較近之時點，對於事件之印象
當較為深刻」等情，認定吳忠德、高炤銘之警詢筆錄具有較可信
之特別情況，混淆信用性與憑信性之內涵，亦有違證據法則。(四)
、檢察官在第一審第一次審理期日傳訊高炤銘前，以須配合指證
上訴人作為高炤銘施用毒品案認罪協商條件。嗣因高炤銘未指證
上訴人，再於其施用毒品案中稱「待上訴人販毒案辯論終結後再
行辯論」，使其在本案第一審第二次審理期日中更易證詞。檢察
官以利誘方式迫使高炤銘為不利上訴人之陳述，自難認其所為不
利上訴人之前後矛盾陳述係出於任意性，又其指稱向上訴人購買
毒品期間，上訴人已入監執行，顯見其係圖自己減刑誣指上訴人
。原判決將之採為判決基礎，有違證據法則。(五)、依九十七年十
二月二十六日之通訊監察譯文內容，可見數量及價格，均由高炤
銘與吳忠德協議，上訴人並未參與，且依吳忠德於第一審所稱：
伊當天應該是在吃飯的地點，將新台幣（下同）六千元交給高炤
銘，伊不認識上訴人等語，可見吳忠德購買毒品對象係高炤銘。
雖高炤銘稱九十七年十二月二十六日係以吳忠德之電話與上訴人
聯繫，惟依吳忠德持有行動電話之監聽譯文，並無高炤銘與上訴
人聯絡，提及介紹吳忠德向上訴人購買毒品之對話。可見高炤銘
所言不實，原判決將監聽譯文引為有罪判決之基礎，自嫌率斷，
有調查未盡之違法。(六)、警方於九十八年三月四日搜獲之海洛因
，已認定係上訴人施用毒品之證物，與販賣無關，而警方九十八
年一月十五日於吳忠德住處搜索，未扣得任何毒品。原判決未說
明以何項證據，證實上訴人於九十七年十二月二十六日販賣交付
毒品予吳忠德，有理由不備之違法云云。惟查：(一)、原審於九十
九年七月十三日審判期日，未命上訴人陳述上訴之要旨，僅提示
九十九年六月二十二日審判期日記載有上訴人陳述上訴要旨之筆
錄，其踐行程序固有不合。然上訴人係以第一審認定其販賣第一
級毒品予吳忠德判處罪刑係不當，提起上訴，有上訴書在卷可參
（見原審卷第十至十二頁）。而原審於準備程序及九十九年六月
二十二日審理程序均已命上訴人陳述上訴要旨（見原審卷第四四
、六三頁反面），上訴人之上訴範圍已可確定，且上訴人業於原
審前述二次審判期日分別出庭應訊辯論，其原審辯護人亦為上訴
人辯護，自不影響上訴人之防禦權。原審上開訴訟程序之瑕疵，
顯於判決結果不生影響，尚不得執為合法之上訴第三審理由。(二)
、原審判決理由壹之一部分係敘述第一審核准監聽之電話監聽合
於比例原則，並非說明電話監聽譯文具備證據能力（見原判決第
三頁第十二至二十列），而關於監聽譯文之文書證據，原審於審
理期日併同其他文書證據，逐一提示予當事人及辯護人且告以要
旨，上訴人稱：「沒有意見」，而其原審辯護人則稱：「警員之
職務報告偵查報告書，及相關販毒組織架構圖無證據能力，其他
沒有意見。」（見原審卷第八四頁）則原審援引監聽譯文為證據
，於法並無不合。此部分係上訴意旨未依卷內訴訟資料而為指摘
，不得據為適法之第三審上訴理由。(三)、刑事訴訟法第一百五十
九條之二規定：「被告以外之人於檢察事務官、司法警察官或司
法警察調查中所為之陳述，與審判中不符時，其先前之陳述具有
較可信之特別情形，且為證明犯罪事實存否所必要者，得為證據
。」係以被告以外之人於司法警察（官）調查中之陳述，性質上
屬傳聞證據，原則上不認其具證據能力，惟該證人警詢之供詞倘
逕予排除，亦有違實體真實發見之訴訟目的，是以先前與審判中
不符之陳述，具有較可信之特別情況，且為證明犯罪事實存否所
必要者，則例外認有證據能力。因之，就同一證人採用其於警詢
與審判中不符部分之先前陳述，乃事實審法院採證職權之合法行
使。經查：原判決就高炤銘、吳忠德於第一審所為證述內容與警
詢之陳述不同，何以採取其先前之警詢部分之證詞，已說明高炤
銘於第一審證稱於警詢中所述屬實，另吳忠德於第一審時，並未
表示警詢有何違法取供情形，況依常情一般人對於距離事情發生
較近之時點，對於事件之印象當較為深刻，因認吳忠德、高炤銘
於警詢中之證詞與第一審時之證詞不符部分均具有先前之陳述具
有較可信之特別情況，復為證明犯罪事實存否所必要者，均例外
具有證據能力等旨（見原判決第三至四頁，理由壹之二）。所為
論斷說明於法並無違誤。上訴意旨指摘原判決有違證據法則云云
，顯非適法之第三審上訴理由。(四)、採證認事，乃事實審法院之
職權，其對證據證明力之判斷，如未違背經驗法則或論理法則，
復已敘述其憑以判斷之心證理由，即不能任意指為違法。原判決
援引高炤銘於第一審九十九年一月二十一日，就另案九十八年度
訴字第四一二六號施用毒品案件行準備程序時，所稱：「（對於
你於另案供稱沒有跟甲○○購毒有何意見？）那天問的話太多沒
有辦法回答，下次可以回答。我那天回到台中監獄後已經有跟甲
○○講過了，因為我們是在同一個教區，所以我們會碰面，我說
那個我有說了，之前有跟甲○○買，而甲○○說我怎麼這樣講，
我就跟他說我於警詢時就已經照實說了，這些話可否不要紀錄，
那天甲○○是跟我說可否說是合資購買，若下次要就甲○○案件
作證，我請求隔離訊問。」等語，與本件九十九年二月十一日第
一審理時證稱：「（上次作證之後，於另案自己施用毒品案件中
，是否有向該案的審理法官表示，針對被告本案犯行，你要再做
說明？）是。」「（現在是否能夠本於自由意志據實陳述？）可
以。」「（上次審理期日有做一些說明，內容是否實在？）有些
實在，有些不實在。因為時間太久忘記了。」「（哪些不實在？
）那天問我時，因為問的內容較多，所以部分有些混淆。」等語
。說明高炤銘於第一審第一次（即九十九年一月十四日）訊問時
，礙於心理壓力致無法從實陳述甚明，且不違常情，因認應以高
炤銘另於第一審九十九年二月十一日審理時之供述為可採。所為
論斷，核無違反客觀存在之證據法則。上訴意旨以高炤銘之不同
陳述係受檢察官影響，任意指摘採證違法云云，要非適法之第三
審上訴理由。(五)、原判決依憑通訊監察譯文及吳忠德、高炤銘之
證詞，暨上訴人坦承監聽譯文所記載，係其於九十七年十二月二
十六日與吳忠德持用行動電話之通訊內容等證據，說明吳忠德於
九十七年十二月二十六日當天係先以電話聯繫高炤銘，詢明購買
四分之一錢海洛因之價格，並表示欲購買海洛因，旋與上訴人約
定見面時地，高炤銘並駕車載吳忠德至萬代福戲院與上訴人碰面
，碰面前高炤銘再持吳忠德之行動電話與上訴人所持用之行動電
話確認是否抵達，上訴人到達萬代福戲院後，即至吳忠德所坐車
輛右前座車窗邊，由吳忠德將六千元交付上訴人，再由上訴人交
付第一級毒品海洛因一包予吳忠德等旨，已詳述其認定之理由。
且原審審判長於九十九年七月十三日上午審判時，詢以：「尚有
何證據請求調查？」上訴人及其原審辯護人均答稱：「無。」（
見原審卷第八五頁），且在原審辯論終結前，亦未曾聲請為證據
之調查，因待證事實已明，原審未另為其他無益之調查，自與應
於審判期日調查之證據而未予調查之違法情形有別，不得據為第
三審上訴之適法理由。(六)、原判決已依憑高炤銘、吳忠德之證詞
與卷附通訊監察譯文，認定上訴人販賣海洛因予吳忠德，而以上
訴人所辯為卸責之詞，殊無足取，於理由內依憑調查所得之證據
，詳加指駁。經核於法尚無不合。至警方於九十八年一月十五日
在吳忠德住處搜索，未扣得任何毒品，並非必要之待證事實，原
無特別加以認定及為證明之必要。上訴意旨仍憑持己見，指摘原
判決有理由不備之違法云云，自非合法之上訴第三審理由。其餘
上訴意旨或仍持原判決已說明理由而捨棄不採之陳詞辯解，全憑
己見，再為單純之事實上爭執；或就屬於事實審法院採證認事職
權之行使，任意指摘，難認已符合首揭法定之第三審上訴要件。
其上訴違背法律上之程式，應予駁回。
據上論結，應依刑事訴訟法第三百九十五條前段，判決如主文。
中    華    民    國  九十九  年    九    月   三十   日
                      最高法院刑事第九庭
                          審判長法官  邵  燕  玲
                                法官  李  伯  道
                                法官  孫  增  同
                                法官  施  俊  堯
                                法官  李  嘉  興
本件正本證明與原本無異
                                      書  記  官
中    華    民    國  九十九  年    十    月    四    日
                                                      Q

司法院資訊處製作；財團法人民間司法改革基金會備份。
